【裁判字號】    90,台上,6676
【裁判日期】    901101
【裁判案由】    違反毒品危害防制條例
【裁判全文】
最高法院刑事判決                                九十年度台上字第六六七六號
    上  訴  人  甲○○
    選任辯護人  陳聰敏律師
    上  訴  人  乙○○
                        押）
                丙○○
右上訴人等因違反毒品危害防制條例案件，不服台灣高等法院高雄分院中華民國八十
九年八月九日第二審判決（八十八年度上訴字第四○八號，起訴案號：台灣高雄地方
法院檢察署八十六年度偵字第二九七五五號、八十七年度偵字第一三六四號），提起
上訴，本院判決如左：
    主  文
原判決關於甲○○部分撤銷，發回台灣高等法院高雄分院。
其他上訴駁回。
    理  由
一、上訴人甲○○部分：
本件原判決撤銷第一審關於甲○○部分之科刑判決，改判仍論處甲○○共同連續非法
販賣化學合成麻醉藥品（累犯）罪刑，固非無見。
惟查(一)、有罪判決書之事實一欄，為判斷其適用法律當否之準據，法院應將依職權認
定與論罪科刑有關之事實，翔實記載，然後於理由內逐一說明其憑以認定之證據，並
使事實認定與理由說明，互相適合，方為合法。倘事實認定與理由說明，不相一致，
或事實與理由之記載，前後齟齬，按諸刑事訴訟法第三百七十九條第十四款後段規定
，均屬判決理由矛盾之當然違背法令。原判決事實欄第二部分，認定民國八十六年十
一月間，洪吉直與陳錫勳、賴耀宗、綽號「阿海」者之成年男子合資新台幣（下同）
一百六十萬元，向上訴人甲○○購買安非他命二公斤等情，惟於理由欄引用證人陳錫
勳之證言，記載其於警局供稱「另外一次是在八十六年與友人洪吉直、賴耀宗、綽號
『阿海』四人南下高雄向他（指被告王進科）購得兩公斤，我出資八萬五千元分得二
兩」（見原判決第十一頁），係謂洪吉直等人向王進科購得該二公斤安非他命，而非
向甲○○購買，事實認定與理由說明，不相一致，已有理由矛盾之違法。(二)、審理事
實之法院，對於案內與論罪科刑、罪名成立與否有關之一切證據，除認為不必要者外
，均應詳為調查，然後基於調查所得之心證以為判斷之基礎；苟與待證事實有重要關
係，在客觀上認為應行調查之證據，又非不易調查或不能調查，而未依法加以調查，
率予判決者，即有刑事訴訟法第三百七十九條第十款規定所稱應於審判期日調查之證
據未予調查之違法。原判決認定甲○○有原判決犯罪事實欄第三部分所載犯行，無非
以甲○○於八十七年三月十九日在高雄市政府警察局刑事警察大隊之調查筆錄（見偵
字第六八○○號卷第一一四頁以下）為主要論據，然甲○○辯稱該警局筆錄非伊當初
陳述內容，而其選任辯護人陳聰敏律師亦一再強調警局筆錄非伊在場耳聞之內容云云
，甲○○於原審請求向警局調取偵訊過程全程之錄音帶及錄影帶，乃原審對於該重要
事項，未加調查，亦未說明其理由，或傳訊當時製作筆錄之員警到庭說明，自有應於
審判期日調查之證據而未予調查之違法。(三)、原判決犯罪事實欄第三部分，甲○○並
未當場被查獲，原判決事實認定警員所查獲鄭志明、林永順（另案偵查中）所駕駛漁
船丟包之安非他命六大包（含袋重約一百五十八公斤）係陳丁居走私，其中十七公斤
即是欲販售予甲○○者等情，為甲○○所否認，原判決並未記載所憑之證據及認定之
理由，亦有理由不備之違法。上訴意旨指摘原判決此部分不當，尚非全無理由，應認
原判決關於甲○○部分有發回更審之原因。
二、上訴人丙○○、乙○○部分：
按刑事訴訟法第三百七十七條規定：上訴於第三審法院，非以判決違背法令為理由，
不得為之。是提起第三審上訴，應以原判決違背法令為理由，係屬法定要件。且必須
依據卷內資料為具體之指摘，並足據以辨認原判決已具備違背法令之形式，始屬相當
。本件原判決依憑上訴人丙○○、乙○○及甲○○之自白，核與證人尤月霞、證人警
員戴吉平及調查員黃慶霖所證述之情節相符，復有前後二次查扣之安非他命一四三‧
七七公斤可資佐證。該扣押之結晶物，經法務部調查局驗出含有甲基安非他命陽性反
應，有該局八十七年一月五日（八七）000000000號檢驗通知書一份在卷可
憑等證據資料，認定丙○○、乙○○有如原判決事實欄第一部分所載共同連續非法販
賣化學合成麻醉藥品（乙○○累犯）犯行，因認第一審分別論處丙○○、乙○○罪刑
之判決，為無不合，予以維持，駁回其等在第二審之上訴，已於理由內詳細述其所
憑之證據及認定之理由，並說明丙○○所辯伊僅依蔡盡忠之指示，與綽號「麥克」等
人聯絡，幫助調度車輛，並未參與販賣安非他命；乙○○辯稱伊為甲○○所僱用之司
機，不知所載送者係安非他命，以為係茶葉云云，均不足採信。已依據卷內資料詳予
指駁，從形式上觀察，原判決並無違背法令情形存在。次查犯罪事實之認定及證據之
取捨，乃事實審法院之職權，且法院憑以認定犯罪事實之證據，並不以直接證據為限
，即綜合各種證據，本於推理作用，為其認定犯罪事實之基礎，如不違背經驗法則與
論理法則，即不得指為違法，而據為上訴第三審之理由。原判決綜合各種證據，認定
上訴人等有上揭犯行，究竟違背如何之經驗法則或論理法則，上訴意旨，並未具體指
明，徒憑己見，就原判決已說明之事項或屬原審採證認事職權之適法行使，任意指摘
有不適用法則之違法，且仍為單純事實之爭執，要難謂為適法之第三審上訴理由。再
原判決已就丙○○與乙○○、甲○○關於原判決事實欄第一部分有犯意聯絡及行為分
擔，均為共同正犯，於理由內詳加論述。丙○○上訴意旨就原審尚有何與待證事實有
重要關係之證據，未踐行調查，並未依據卷內訴訟資料為具體之指摘，徒憑己見，就
原判決採證認事職權之適法行使，任意指摘有職權調查未盡之違法，要難謂為適法之
第三審上訴理由。依前揭說明，其等上訴違背法律上之程式，應予駁回。
據上論結，應依刑事訴訟法第三百九十五條前段、第三百九十七條、第四百零一條，
判決如主文。
中      華      民      國     九十     年     十一     月      一      日
                              最高法院刑事第三庭
                                  審判長法官  陳  錫  奎
                                        法官  洪  清  江
                                        法官  李  伯  道
                                        法官  呂  丹  玉
                                        法官  吳  昆  仁
      右正本證明與原本無異
                                              書  記  官
中      華      民      國     九十     年     十一     月      七      日
                                                                      Ｚ


司法院資訊處製作；財團法人民間司法改革基金會備份。
